【裁判字號】    99,訴,3408
【裁判日期】    990831
【裁判案由】    確認監察人委任關係不存在
【裁判全文】
臺灣臺北地方法院民事判決              99年度訴字第3408號
原      告  甲○○
訴訟代理人  李後政律師
複  代理人  呂立彥律師
被      告  森海國際工程顧問股份有限公司
法定代理人  乙○○
上列當事人間請求確認監察人委任關係不存在事件，本院於民國
99年8月25日言詞辯論終結，判決如下：
    主  文
確認原告與被告間之監察人委任關係自民國九十六年一月十五日
起不存在。
訴訟費用新台幣壹萬柒仟佰拾伍元由被告負擔。
    事實及理由
一、按解散之公司，除合併、分割或破產而解散，應行清算；公
    司經主管機關廢止登記者，準用清算之規定；股份有限公司
    之清算，除公司法或章程另有規定或經股東決議另選任清算
    人外，以全體董事為清算人，此觀公司法第24條第26條之1
    、第322條規定甚明，是對經廢止登記之股份有限公司為訴
    訟行為，倘公司未選任清算人且章程亦未規定解散後之清算
    人，應向全體董事為之。查被告公司業已於民國97年12月10
    日經臺北市政府以府產業商字第09737409300號函為廢止登
    記，揆諸上揭規定，應由清算人為被告之法定代理人代表公
    司為訴訟行為，而被告原有董事謝文進、姜建仲及乙○○3
    人，其中謝文進、姜建仲分別經本院於97年8月27日以97年
    訴字第1398號、98年9月18日以98年度訴字第1029號判決確
    認其與被告森海公司間之董事委任關係不存在確定在案，是
    本件應以乙○○為清算人代表被告公司為訴訟行為，合先敘
    明。
二、原告主張：原告原為被告公司之監察人，任期至97年5月30
    日止，惟原告於96年1月2日即通知被告自96年1月15日起終
    止其與被告間之委任關係，詎被告遲未辦理補選及變更登記
    。嗣被告於97年12月10日經台北市政府廢止公司登記，97年
    至98年間本院前開確認董事及清算人委任關係不存在之訴訟
    均將原告仍列為被告之法定代理人，造成原告諸多不便，故
    有確認兩造間監察人委任關係不存在之必要等語，並聲明：
    確認原告與被告間之監察人委任關係自96年1月15日起不存
    在。
三、被告對於原告主張之事實不爭執，並同意原告之請求。
四、按確認法律關係之訴，非原告有即受確認判決之法律上利益
    者，不得提起之，民事訴訟法第247條第1項前段定有明文。
    而該條所謂即受確認判決之法律上利益，係指因法律關係之
    存否不明確，致原告在私法上之地位有受侵害之危險，而此
    項危險得以對於被告之確認判決除去之者而言（最高法院42
    年度台上字第1031號判例意旨參照）。原告主張其已辭任被
    告公司監察人，但被告迄未辦理變更登記，則兩造間是否仍
    存有監察人委任法律關係即有不明之處，是本件原告提起本
    件確認之訴自有確認利益甚明。
五、原告主張之上開事實，業據其提出聲明書、被告公司96年5
    月3日股東臨時會議事錄、96年5月21日股東臨時會議事錄為
    證，並經本院調閱被告公司登記案卷核閱無誤。按公司監察
    人與公司間之關係，從民法關於委任之規定，公司法第216
    條第3項定有明文。而委任契約當事人之任何一方，得隨時
    終止委任契約，民法第549條第1項亦有明定。是原告主張其
    原擔任被告公司監察人，且於96 年1月2日以聲明書表明自
    同年月15日起辭任監察人一職之意思表示，經被告收受後，
    即自上開日期發生終止之效力，且被告復同意原告之請求（
    即已為認諾）。從而，原告訴請確認其與被告間監察人之委
    任關係自96年1月15日起不存在，即有理由，應予准許。
六、據上論結，本件原告之訴為理由，依民事訴訟法第78條，判
    決如主文。
中    華    民    國    99    年    8    月     31    日
                  民事第五庭    審判長法  官   薛中興
                                      法  官   洪純莉
                                      法  官   莊書雯
以上正本係照原本作成
如對本判決上訴，須於判決送達後20日內向本院提出上訴狀。如
委任律師提起上訴者，應一併繳納上訴審裁判費。
中    華    民    國    99    年    8    月    31     日
                                      書記官   謝梅琴

司法院資訊處製作；財團法人民間司法改革基金會備份。
